【裁判字號】    98,訴,929
【裁判日期】    980930
【裁判案由】    妨害性自主罪
【裁判全文】
臺灣高雄地方法院刑事判決               98年度訴字第929號
公  訴  人  臺灣高雄地方法院檢察署檢察官
被      告  林柏臣
上列被告因妨害性自主罪案件，經檢察官提起公訴（98年度偵字
第929 號），本院判決如下：
    主    文
林柏臣對於十四歲以上未滿十六歲之女子為性交，拾罪，各處有
期徒刑柒月。應執行有期徒刑參年。
    事    實
一、林伯臣於民國97年4 月14日與甲女（民國82年12月生，真實
    姓名詳卷）認識並交往。林伯臣明知甲女當時係14歲以上未
    滿16歲之女子，性自主能力及判斷力均尚未成熟，竟基於與
    14歲以上未滿16歲之女子性交之犯意，自同年4 月16日下午
    10時許起至同年12月間某日兩人分手止，分別在林伯臣位於
    高雄市前金區市○○路31號20樓之2 住處房間內及林伯臣屏
    東不詳地址承租之房間內（起訴書誤載為在林伯臣位於屏東
    縣屏東市○○街126 號之1 號2 樓之租屋處），以不違反甲
    女意願之方式，先後與甲女為10次性交行為得逞。
二、案經高雄市政府警察局新興分局報告臺灣高雄地方法院檢察
    署檢察官偵查起訴。
    理    由
一、證據能力之認定：
  (一)按被告以外之人於審判外之言詞或書面陳述，除法律有規定
    者外，不得作為證據，刑事訴訟法第159 條第1 項定有明文
    。查證人甲女於警詢時所為之陳述，本質上即屬證人，經核
    不符合刑事訴訟法第159 條之2 、第159 條之3 、第159 條
    之5 等規定，應無證據能力。
  (二)次按被告以外之人於偵查中向檢察官所為陳述，除顯有不可
    信之情況者外，得為證據，刑事訴訟法第159 條之1 第2 項
    定有明文。本件證人甲女向檢察官所為之陳述，屬於審判外
    之陳述，為傳聞證據，惟現階段刑事訴訟法規定檢察官代表
    國家偵查犯罪、實施公訴，依法其有訊問被告、證人及鑑定
    人之權，證人、鑑定人且須具結，證人甲女雖因未滿16歲，
    依同法第186 條第1 項第1 款無庸具結，然實務運作時，檢
    察官偵查中向被告以外之人所取得之陳述，原則上均能遵守
    法律規定，不致違法取供，其可信度極高，職是，上開證人
    於偵查中之證述，被告並無釋明「顯有不可信之情況」之理
    由，應認其有證據能力。
  (二)末按被告以外之人於審判外之陳述，雖不符刑事訴訟法第15
    9 條之1 至第159 條之4 之規定，而經當事人於審判程序同
    意作為證據，法院審酌該言詞陳述或書面陳述作成時之情況
    ，認為適當者，亦得為證據，刑事訴訟法第159 條之5 第1
    項定有明文。查本案所引用之其餘證據（詳如後述），其中
    屬傳聞證據部分，被告、辯護人及檢察官均同意引為證據，
    本院審酌該等證據作成時之狀況，並無違法取證之情事，認
    以之為證據應屬適當，均有證據能力。
二、訊據被告林伯臣固坦承透過友人介紹認識甲女，認識甲女時
    知道甲女係14歲以上未滿16歲等情，惟矢口否認有何對於14
    歲以上未滿16歲之女子為性交行為之犯行，辯稱：伊係於97
    年10月間才認識甲女，伊未曾與甲女交往過，復未曾帶甲女
    回上開高雄市前金區市○○路31號20樓之2 住處，更未在屏
    東友人不詳地址之租屋房間與甲女為性交行為，不知道甲女
    為何要誣賴伊云云。經查：
  (一)甲女係82年12月生，有代號與真實姓名對照表、中華民國國
    民身分證影本各1 紙在卷可稽（偵卷證物袋內），則甲女自
    97年4 月16日至97年12月某日止此一期間，仍屬14歲以上未
    滿16歲之少女，且被告對於此情亦不爭執（見本院98年度審
    訴字第2377號卷第12頁），堪認被告明知甲女於上開期間係
    14歲以上未滿16歲之少女之事實。
  (二)又證人即甲女於本院審理時證述：伊於97年4 月14日經友人
    介紹認識被告後隨即交往成為男女朋友，並於97年4 月16日
    在被告靠近愛河的家裡發生性交行為，被告高雄家大概是20
    或21樓，靠近法院附近，有4 間房間，伊還記得被告家裡的
    格局及被告房間內之擺設，伊與被告扣掉第一次及最後一次
    還有發生8 次性行為，每次都是自願的，除了在被告家外，
    還有在被告屏東住處，屏東的房子沒有電梯，是公寓被告租
    屋處是4 樓，那裡是一個出租套房，一層樓有好幾間套房，
    伊與被告及一位被告朋友共3 人一起居住，伊跟被告睡在地
    板，該房間是樓梯上去旁邊的第一間，伊與被告發生性行為
    是被告朋友白天去上班後所為，伊於97年7 月、8 月間暑假
    發現懷孕，被告借了二千多元買墮胎藥，並陪伊去醫院，○
    ○○婦產科診所有開給我3 顆流產藥，錢是被告出的，媽媽
    有叫被告來處理伊懷孕的事，被告有到伊家裡來等語（見本
    院98年度訴字第929 號卷第20～24頁），核與甲女確於97
    年7 月22日、24日、28日分別前往○○○婦產科診所、○○
    婦產科診所、○○婦產科診所就醫，並於○○婦產科診所檢
    驗發現子宮懷孕約6 至7 週之事實相符，此有中央健康保險
    局高屏分局函及檢附之甲女就診資料及○○婦產科診所診斷
    證明書在卷可稽（見偵字卷第26～28頁、第54頁），佐以被
    告亦坦認曾陪甲女去過兩間婦產科等語（見本院98年度訴字
    第929 號卷第24頁），而證人乙女即甲女母親亦於警詢陳述
    及偵訊時具結證述：伊於97年暑假時發現甲女懷孕，才知道
    甲女與被告交往，在甲女懷孕後伊有見過被告，知道被告叫
    林伯臣，伊知道甲女懷孕後沒做任何處理，是被告帶甲女去
    婦產科拿墮胎藥吃了，吃了藥之後才告訴我，那間婦產科好
    像是○○○婦產科，伊沒有與被告聯絡，被告只有跟伊說他
    會負責等語（見警卷第7 ～8 頁、偵字卷第59～62頁），均
    與甲女上開所證情節吻合，足證甲女與被告為性交行為並於
    97 年7月24日發現已懷孕6 至7 週，被告並陪同甲女去婦產
    科診所墮胎之事實，應堪認定，被告辯稱係於97年10月間才
    認識甲女，且未曾與甲女發生性交行為云云，顯係事後卸責
    之詞。參以甲女對於被告上開高雄家住處樓層、周遭地點、
    房間數及被告房間位置與擺設均能具體詳細地描繪（見偵字
    卷第23頁），核與員警實地前往訪查之情況相符（見偵字卷
    第38～40頁），若非甲女曾多次前往被告上開高雄住處，難
    以如此鉅細靡遺描繪，被告辯稱：未曾帶甲女回家云云，委
    無足採。再依甲女於偵查中能具體描述被告右上臂有不詳圖
    案之刺青等語（見偵卷第20頁），而經檢察官勘驗被告上半
    身，確見被告右上臂有不詳圖案之刺青，且刺青部位膚色明
    顯較淡，應係平常穿著上衣所遮蓋之部位，此有被告上半身
    裸照為證（見偵字卷第14頁），是若非甲女曾見過被告赤裸
    上身，當不知被告有上開特徵。再者，衡諸現今社會觀念，
    未婚少女與他人發生性交行為並因而懷孕、墮胎，並非甚為
    光榮之事，在此情況下，甲女更無因此自毀清譽而不實指訴
    早於16歲之前即與被告發生數次性交行為，並因而懷孕、墮
    胎之可能。另甲女於本院審理中證稱97年4 月16日第1 次與
    被告為性交行為後，於97年12月間某日其滿16歲之前陸續與
    被告為10次性交行為等情，亦合於男女交往熱戀過程中，自
    第一次性行為後，基於親密情感及生理需求因素，往往仍持
    續接連發生多次性行為之常情無違，顯見甲女對於其與被告
    交往、為性交行為並因而懷孕、墮胎之經過所為指證，確非
    臨訟杜撰，而屬真實可採。
  (三)固甲女對於與被告為性交行為之總次數，前後證述不一，於
    警詢陳述：有20幾次等語（見警卷第4 頁）；於偵訊時證述
    ：總共10幾次，大概1 個禮拜見一次面，每次見面就會發生
    性交行為等語（見偵卷第19頁）；於本院審理時證述：扣掉
    第一次與最後一次，大約還有為8 次性交行為等語（見本院
    98年度訴字第929 號卷第23頁）。惟證人之陳述相互間就細
    節稍有不符時，究竟何者為可採，法院本得依其自由心證予
    以斟酌，若其基本事實之陳述與真實性無礙時，仍非不得予
    以採信，非謂一有不符即認其全部均不可採信。本院審酌甲
    女已無法記憶確實之時點，且無證據認定被告與甲女合意為
    性交行為高達20幾次或10幾次，然以被告與甲女係男女朋友
    關係，自第一次於97年4 月16日發生性交行為後，至97年12
    月間某日分手，交往期間因親密情感及生理需求因素，往往
    發生多次性行為之常情，及罪疑惟輕原則等情，認定證人甲
    女於本院審理時證述共有10次合意性交行為等語，較為可採
    。
  (四)綜上，本件事證明確，被告犯行堪以認定，應予依法論科。
三、核被告所為，均係犯刑法第227 條第3 項對於14歲以上未滿
    16歲之女子為性交罪。又刑法第227 條第3 項之罪，係針對
    被害人之年齡所設之特別處罰規定，不另依兒童及少年福利
    法第70條第1 項規定加重其刑。被告先後10次對於14歲以上
    未滿16歲之女子為性交犯行，犯意各別，行為互殊，應分論
    併罰之。又甲女及被告為性交行為之地點，除在被告上開高
    雄住處房間外，尚曾在被告屏東不詳地址之房間內為之，業
    經認定如前，公訴意旨認上開屏東住址為「屏東縣屏東市○
    ○街126 號之1 號2 樓」，然被告係於98年3 月25日才開始
    向洪震國承租「屏東縣屏東市○○街126 號之1 號2 樓」套
    房，此經證人洪震國即該屋出租人於本院審理時證述屬實（
    本院98年度訴字第929 號卷第32～33頁），並有房屋租賃契
    約書在卷可稽（見本院98年訴字第929 號卷第35～38頁），
    且被害人甲女於偵查中針對與被告在屏東不詳地址為性交行
    為之房間擺設所做描繪（見偵查卷第23頁），與被告前開承
    租之房間並不一致，是公訴意旨尚有誤認，附此敘明。爰審
    酌被告明知被害人為14歲以上未滿16歲之少女、就性自主權
    之觀念未臻成熟完備，仍有特別加以保護必要之情形下而為
    本案犯行，並使被害人懷孕及墮胎，侵害被害人之身體健康
    及人格發展甚鉅，且犯後始終否認犯行，飾詞狡辯，浪費司
    法資源，毫無悔意，態度不佳，惟念其行為時年僅19、20歲
    ，血氣方剛，思慮未周，且與被害人係男女朋友，在情投意
    合下為上開犯行，暨其犯罪動機、時間、品行、智識程度、
    生活情況等一切情狀，分別量處如主文所示之刑，並定其應
    執行之刑。
據上論斷，應依刑事訴訟法第299 條第1 項前段，刑法第227 條
第3 項、第51條第5 款，判決如主文。
本案經檢察官鄧藤墩到庭執行職務。
中    華    民    國    98    年    9    月    30    日
            刑事第七庭  審判長法  官   陳  箐
                              法  官   簡佩珺
                              法  官   洪培睿
以上正本證明與原本無異。
如不服本判決應於收受送達後10日內向本院提出上訴書狀，並應
敘述具體理由；如未敘述上訴理由者，應於上訴期間屆滿後20日
內向本院補提理由書（均須按他造當事人之人數附繕本）「切勿
逕送上級法院」。
中    華    民    國    98    年    9     月    30    日
                              書記官   秦富潔
附錄所犯法條
刑法第227條
對於未滿十四歲之男女為性交者，處 3 年以上 10 年以下有期
徒刑。
對於未滿十四歲之男女為猥褻之行為者，處 6 個月以上 5 年以
下有期徒刑。
對於十四歲以上未滿十六歲之男女為性交者，處 7 年以下有期
徒刑。
對於十四歲以上未滿十六歲之男女為猥褻之行為者，處 3 年以
下有期徒刑。
第 1 項、第 3 項之未遂犯罰之。

司法院資訊處製作；財團法人民間司法改革基金會備份。
